# 高速公路无形资产摊销（车流量法估计差异处理）

提问人：yplxzg 时间：2019-05-07 20:01:53
陈版，您好，
请教您一个关于高速公路无形资产摊销（车流量法估计差异处理）的问题，背景介绍如下：
一、公司特许经营权的月摊销金额 =单车应摊销金额（a）* 月实际车流量（b），其中 “单车应摊销金额” 的计算过程如下：
a. 公司成立至今均采用 2008 年勘察设计研究院编制的 “可行性研究报告”预计总车流量 =3亿。公司根据 “特许权决算金额/总预计车流量”，计算出运营期间 “单车应摊销金额”。
b. 月实际车流量 = 全月清分后收入/折算系数，折算系数 = 小客车每公里收费标准 * 全部里程数。可以理解为：公司将车流量定义为 “一辆小客车跑完全程一次为一个车流量”。
二、公司 2009-2019 年用于计算摊销的实际车流量为 8000 万；同时，我们按以上可行性研究报告预测的日车流量计算出 2009-2019 年车流量预计总计为 9200 万，二者差异约为 12%，实际车流量小于预计车流量。
三、公司 2018 年聘请第三方公司更新的车流量报告，测算公司 2019-2037年总预计车流量为 4 亿，远超公司按 2008 年可行报告测算结果 2019-2037 年总车流量 2 亿。由于目前的实际车流量数据已小于 2002 年可行性报告预测数据，考虑国内汽车市场下滑的大背景，公司未来是否能实现新预测报告的存疑。公司目前未采纳新的预测数据调整 “单车应摊销金额”。
我们认为：
1 、车流量预测难度较大，不同机构不同时点出具的数据可能差异很大；
2 ，考虑到预计车流量为一种会计估计，是否可以认为 “公司只要一贯采用一致的预测数据和方式为基础进行摊销，在董事会决议采用新预计车流量之前，即使出现估计与实际的差异，也可不认为是一种会计差错需要追溯调整，而是在未来决议采用新的预计车流量后，采用未来适用法按新的车流量进行摊销？” 且目前采用的 2008 年估计数据与实际差异并不重大（约 12%）。
针对上述情况，我们在审计过程中该如何处理才能复核会计准则的相关要求，请陈版指点。
谢谢陈版的时间！

回答人：chenyiwei
理论上，任何会计估计在导致其发生变化的内外部因素发生变化时，都应当进行复核，必要时进行变更。如果明知一项会计估计已不再符合实际情况，或者与可最新获取的信息存在矛盾的，则不能以 “一贯性” 为由拒绝进行会计估计变更。
会计估计变更和前期差错的区分，在本版面上已有很多讨论，请自行搜索。
对会计估计的审计应执行《中国注册会计师审计准则第 1321 号——审计会计估计（包括公允价值会计估计）和相关披露》及其应用指南、《中国注册会计师审计准则问题解答第 11 号——会计估计》等相关审计准则规定。